臺灣高等法院刑事判決
111年度上易字第296號
上訴人  臺灣新北地方檢察署檢察官
被  告  鄧清哲
                
              
上列上訴人因詐欺案件，不服臺灣新北地方法院110年度審易字
第1479號，中華民國110年12月1日第一審判決（起訴案號：臺灣
新北地方檢察署110年度調偵字第836號）提起上訴，本院判決如
下：
    主    文
原判決關於未宣告沒收部分撤銷。
未扣案犯罪所得新台幣貳萬柒仟零捌拾元沒收，於全部或一部不
能或不宜執行沒收時，追徵其價額。
    犯罪事實
一、鄧清哲從鴻緯智慧科技股份有限公司離職之後，已無資力繳
    付機車貸款，竟意圖為自己不法所有，基於詐欺取財犯意，
    民國109年4月8日，在新北市○○區○○路000號「上德機車行」
    購買1輛000-0000號牌普通重型機車，並以分期付款方式向
    廿一世紀資融股份有限公司融資貸款，竟在分期付款申請書
    暨約定書填載：任職「鴻緯公司」、月收入新台幣（下同）
    5萬5000元等不實事項，且於廿一世紀公司承辦人電話照會
    仍為上述不實陳述，致廿一世紀公司陷於錯誤，誤認鄧清哲
    有穩定職業及還款能力而貸予8萬496元，約定自109年5月13
    日起至111年4月13日，分24期清償，每月13日繳付3354元；
    分期付款期間，不得將機車過戶或轉讓。因鄧清哲只繳付4
    期即未再繳款，廿一世紀公司催索無著，又得知機車已遭變
    賣無法取回，始知受騙。
二、案經廿一世紀公司訴由臺灣新北地方檢察署檢察官偵查起訴
    。
    理    由
一、檢察官依循告訴人請求，只針對原判決未宣告犯罪所得沒收
    提起上訴。依刑事訴訟法第348條第3項規定，本院上訴審審
    判範圍僅就原判決關於未予沒收部分；至於罪刑部分則已確
    定，不在審理範圍 。
二、依原審認定並確定如前所述犯罪事實，被告所為觸犯刑法第
    339條第1項詐欺取財罪。原審斟酌被告造成廿一世紀公司遭
    受財產損害、破壞社會交易秩序及信賴、詐得之金額、素行
    、犯罪目的、手段、陳述之智識程度、經濟與生活狀況、坦
    承犯行並與告訴人達成調解等一切情狀，量處拘役20日並諭
    知易科罰金折算標準，以新臺幣1千元折算1日。惟關於沒收
    部分，原審以被告與告訴人已經調解成立，若確實依調解條
    件履行，已足以剝奪犯罪利得；若未實際履行，告訴人尚可
    持調解筆錄為執行名義，對被告聲請強制執行，因認調解約
    定之清償條件已達到刑法沒收制度剝奪犯罪所得之立法目的
    ，若再諭知沒收犯罪所得，將使被告承受過度不利益，顯屬
    過苛而不宣告沒收。
三、本院之論斷：
(一)刑法沒收制度本旨在於澈底剝奪行為人之不法利得，避免因
    犯罪反而享有犯罪所得，違反公平正義且無法預防犯罪。立
    法目的有別於强制執行法之民事損害賠償概念。宣告沒收犯
    罪所得，被告若已履行償還，於刑之執行程序得主張扣除，
    並無重複沒收之過苛疑慮。
(二)刑法第38條之1第5項明文規定：犯罪所得「已實際合法發還
    」被害人者，不予宣告沒收或追徵。被告雖與告訴人成立調
    解，約定分期履行賠償；然而被告並未切實全部履行，仍然
    保有部分犯罪所得，未實際合法發還被害人。檢察官上訴指
    稱原審未就犯罪所得宣告沒收，判決不當，有理由，此部分
    應予撤銷改判。
(三)被告詐得8萬496元貸款額，已償還4期分期款，尚有20期，
    共6萬7080元未給付（3354元20＝67080元）被告與告訴人雖
    然於原審成立調解，約定賠償告訴人8萬2471元，按月給付2
    萬元至全部清償為止；然而至今僅給付2期，共4萬元，又未
    繼續支付，有原審調解筆錄影本、刑事陳報狀及本院公務電
    話查詢紀錄表可證（審附民卷第17至18頁，本院卷第
　　35、47、49頁）可認被告仍保有「犯罪所得」2萬7080元（8
    萬496元-[3354元X4=1萬3416元]-4萬元）應依刑法第38條之
    1第1項前段、第3項規定宣告沒收，於全部或一部不能或不
    宜執行沒收時，追徵其價額。債權請求權人得依刑事訴訟法
    第473條規定聲請給付。
據上論斷，依刑事訴訟法第369條第1項前段、第364條、第299條
第1項前段，判決如主文。
本案經檢察官王凌亞提起公訴，檢察官高智美提起上訴，檢察官
蔡麗清到庭執行職務。
中　　華　　民　　國　　111 　年　　4 　　月　　28　　日
  　　　　　　　　　刑事第十四庭審判長法　官  黃斯偉
  　　　　　　　　　　　　　　  　　  法　官  許泰誠
    　　　　　　　　　　　　　　  　  法　官  郭豫珍
以上正本證明與原本無異。
不得上訴。
                                      書記官  葉書豪
中　　華　　民　　國　　111 　年　　4 　　月　　28　　日
附錄：本案論罪科刑法條全文　　　　　　　　　　　　　　
中華民國刑法第339條
意圖為自己或第三人不法之所有，以詐術使人將本人或第三人之
物交付者，處5 年以下有期徒刑、拘役或科或併科50萬元以下罰
金。
以前項方法得財產上不法之利益或使第三人得之者，亦同。
前二項之未遂犯罰之。